【裁判字號】    99,附民上,26
【裁判日期】    990720
【裁判案由】    損害賠償
【裁判全文】
臺灣高等法院高雄分院刑事附帶民事訴訟判決
上  訴  人  乙○○
即被上訴人即被告
上  訴  人  甲○○
即被上訴人即原告
上列當事人間因損害賠償附帶民事訴訟案件，上訴人不服臺灣高
雄地方法院中華民國99年4 月7 日第一審附帶民事訴訟判決（98
年度附民字第383 號），提起上訴，本院判決如下：
    主  文
上訴駁回。
    事實及理由
一、上訴人甲○○部分：
(一)、按提起上訴，應自判決送達後10日內為之，刑事訴訟法第34
    9 條定有明文；又附帶民事訴訟除本編有特別規定外，準用
    關於刑事訴訟之規定，刑事訴訟法第490 條第1 項亦有明文
    。
(二)、本件原審判決係於民國99年4 月14日寄存送達上訴人甲○○
    ，此有卷附送達證書足稽（見原審卷第79頁）。又刑事訴訟
    法第62條規定「送達文書，除本章有特別規定外，準用民事
    訴訟法之規定。」，而寄存送達，自寄存之日起，經10日發
    生效力（民事訴訟法第138 條第2 項），則上訴期間應自99
    年4 月24日生效，乃上訴人遲至99年6 月21日始提出上訴狀
    （見本院卷第15頁），已逾10日期間。按之上開規定，顯屬
    違背法律上之程式，此部分上訴應予駁回。
二、上訴人乙○○部分：
(一)、上訴人陳述略稱：上訴人即被告乙○○並無對被上訴人即原
    告甲○○有強制行為，其餘答辯引用刑事程序之陳述。爰求
    為將原判決廢棄，並駁回上訴人第一審之訴。
    被上訴人陳述：上訴人於民國97年4 月26日上午10時45分許
    ，在高雄縣鳥松鄉○○路123 號高雄長庚醫院醫學大樓2 樓
    腦神經內科候診區，與真實姓名、年籍均不詳之成年男子1
    人以及成年女子2 人，見被上訴人正推扶乘坐輪椅之沈新基
    ，及被上訴人之配偶沈張海娟、印尼籍看護沙若（BINTIMUY
    A SAROH ）緩步跟在被上訴人身後，要求帶走沈新基，被上
    訴人不從，竟共同基於以強暴方式妨害人行使權利之犯意聯
    絡，由上訴人抓住被上訴人右手，由該不知名男子抓住被上
    訴人左手，不顧被上訴人大叫表示反對之意思，以此方式妨
    害被上訴人行使其推扶、照顧沈新基之權利。另2 名不詳成
    年女子見狀，其中一人隨即推走乘坐輪椅之沈新基，另一人
    則擋住沈張海娟、沙若追尋沈新基之去路，致使沈新基被推
    離現場，自該時起與上訴人同住在其臺南市安南區住處迄今
    。上訴人犯有上開強制罪，依法自應負損害賠償責任，原判
    決並無違誤，應駁回上訴人之上訴。
(二)、按附帶民事訴訟之判決，應以刑事訴訟判決所認定之事實為
    據，刑事訴訟法第500 條定有明文。本件被上訴人主張上訴
    人對其為強制之事實，業據臺灣高雄地方法院98年度訴字第
    996 號刑事判決依強制罪判處有期徒刑4 月，上訴人上訴後
    ，亦經本院99年度上訴字第978 號刑事判決撤銷原判決，仍
    依強制罪判處有期徒刑4 月在案，有各該判決在卷可稽。則
    被上訴人主張之上開事實，堪認真實。
(三)、按因故意或過失，不法侵害他人之權利者，負損害賠償責任
    ；故意以背於善良風俗之方法，加損害於他人者亦同。不法
    侵害他人之身體、健康、名譽、自由、信用、隱私、貞操，
    或不法侵害其他人格法益而情節重大者，被害人雖非財產上
    之損害，亦得請求賠償相當之金額，民法第184 條第1 項、
    第195 條第1 項分別定有明文。本件原告主張被告犯強制罪
    之事實，業如前述，是原告依前揭規定請求被告賠償非財產
    上損害，即屬有據。原審因而審酌被上訴人係49年間出生，
    大專畢業，於案發時任職於桃園聯勤司令部，家境小康；及
    上訴人係40年出生，高工畢業，從事商業，家境小康（見警
    卷第1 、3 頁），關於兩造之身分、地位、經濟狀況、上訴
    人加害程度暨侵害行為，造成被上訴人心理及生理上所受之
    痛苦等一切情狀，認被上訴人請求精神慰撫金之數額以2 萬
    元為適當，逾此數額之請求，即難准許，予以駁回（被上訴
    人敗訴部分，雖據提起上訴，但已逾上訴期間，依法應由本
    院另以裁定駁回）。並敘明自附帶民事訴訟起訴狀繕本送達
    翌日即98年2 月11日（有送達證書附卷可稽）起至清償日止
    ，按法定利率年息5 ％計算利息，應予准許；逾此部分之請
    求，應予駁回。及就被上訴人勝訴部分，因所命給付金額未
    逾50萬元，依刑事訴訟法第491 條第10款準用民事訴訟法第
    389 條第1 項第5 款規定，應職權宣告假執行，被上訴人敗
    訴部分，其訴既經駁回，其假執行之聲請亦失所附麗，應予
    駁回。
(四)、經核原判決上開論述，於法並無違誤，上訴人求予廢棄原判
    決及駁回被上訴人第一審之訴，均無理由，此部分上訴應予
    駁回。
據上論結，應依刑事訴訟法第490 條前段、第367 條前段、第36
8 條，判決如主文。
中    華    民    國    99    年    7     月    20    日
                  刑事第三庭    審判長法  官  莊崑山
                                      法  官  莊松泉
                                      法  官  張意聰
以上正本證明與原本無異。
本判決不得上訴。
中    華    民    國    99    年    7     月    20    日
                                      書記官  陳金卿

司法院資訊處製作；財團法人民間司法改革基金會備份。
